臺灣臺北地方法院交通事件裁定　　　　 94年度交聲字第820號
原處分機關　臺北市交通事件裁決所
異　議　人　甲○○
上列異議人因受處分人林珊如違反道路交通管理處罰條例案件，
對於臺北市交通事件裁決所中華民國九十四年六月二十日所為之
處分（原處分案號：北市裁三字第裁22─A00000000號），聲明
異議，本院裁定如下：
    主      文
原處分撤銷。
    理      由
一、按汽車駕駛人，行車速度，超過規定之最高時速者，處新臺
    幣（下同）一千二百元以上二千四百元以下罰鍰，並記違規
    點數一點，道路交通管理處罰條例第四十條第一項、第六十
    三條第一項第一款分別定有明文。次按處理違反道路交通管
    理事件，有關文書送達之程序，依行政程序法之規定，違反
    道路交通管理事件統一裁罰基準及處理細則（以下簡稱處理
    細則）第五條規定甚明。而不能依行政程序法第七十二條規
    定對應受送達人之住居所、事務所或營業所為之或對其他得
    會晤應受送達人之處所送達，亦無法依同法第七十三條將文
    書付與有辨別事理能力之同居人、受僱人或應送達處所之接
    收郵件人員時，得將文書寄存送達地之地方自治或警察機關
    ，並作送達通知書兩份，一份黏貼於應受送達人住居所、事
    務所、營業所或其就業處所門首，另一份交由鄰居轉交或置
    於該送達處所信箱或其他適當位置，以為送達；由郵政機關
    為送達者，得將文書寄存於送達地之郵政機關；若當事人應
    為送達之處所不明者，行政機關得依申請或依職權為公示送
    達，行政程序法第七十四條第一項、第二項、第七十八條亦
    有明文。
二、異議人聲明異議意旨略以：本件請提出可信的超速實證，及
    用何種儀器測得超速，經異議人事後前往查證，該處實不可
    能超速等語。
三、經查：
  (一)本件車牌號碼DG─3919號自小客車（登記為林珊如所有）之
    駕駛人於民國九十三年十二月八日上午十時四分許，駕駛該
    車行駛於速限每小時五十公里之臺北市○○路○段西向東方
    向快車道上，經設置於信義路四段一七二號前之雷達測速儀
    器拍照測得其時速達六十五公里，經臺北市政府警察局交通
    警察大隊員警採證後，以該車有「行車限速五十公里，經測
    時速六十五公里，超速十五公里未滿二十公里」之違規事實
    為由，依違反道路交通管理處罰條例第四十條第一項之規定
    ，於九十三年十二月二十四日以北市警交大字第A00000000
    號通知單對汽車所有人林珊如逕行舉發在案等事實，有雷達
    測速儀器採證照片一張、臺北市政府警察局舉發違反道路交
    通管理事件通知單一紙在卷可稽。
  (二)上開違規行為，嗣經臺北市政府警察局交通警察大隊將該舉
    發通知單對上開汽車所有人林珊如之戶籍地址即臺北市○○
    區○○路三段二○七巷十八弄十八號三樓為送達，因未能將
    該文書交與應受送達人本人，亦無法將該文書付與有辨別事
    理能力之同居人或受僱人，因而將該舉發通知單寄存於送達
    地之臺北民權郵局，臺北市交通事件裁決所嗣以林珊如未依
    規定自動繳納罰鍰或到案聽候裁決為由，依處理細則第四十
    三條、第四十四條及違反道路交通管理事件統一裁罰基準表
    之規定，於九十四年六月二十日以北市裁三字第裁22─A000
    00000號裁決書裁處林珊如最高額罰鍰二千四百元在案等情
    ，亦有臺北市交通事件裁決所於九十四年九月二十三日以北
    市裁四字第○九四四一五三七二○○號函所檢附之臺北市政
    府警察局交通大隊送達證書、送達信封及前揭裁決書附卷可
    考。
  (三)惟查，本件臺北市政府警察局交通警察大隊對汽車所有人林
    珊如之戶籍地址即臺北市○○區○○路三段二○七巷十八弄
    十八號三樓為送達後，因未能將該文書交與應受送達人本人
    ，亦無法將該文書付與有辨別事理能力之同居人或受僱人，
    雖依法將該舉發通知單寄存於送達地之臺北民權郵局，惟嗣
    經該局於九十四年一月二十八日以「原址查無此人」為由退
    回原寄局，此觀該信封上所蓋之章戳自明。受處分人因未曾
    收受該舉發通知單，自無從知悉該違規事實，進而自行繳納
    罰鍰，或於應到案日期前到案或提出陳述。本件原舉發通知
    單既無法依寄存送達之方式為送達，原舉發機關自應另查詢
    應受送達人有無其他地址後再行送達，或依行政程序法第七
    十八條之規定為公示送達，始生合法送達之效力。詎原處分
    機關臺北市交通事件裁決所未俟舉發通知單合法送達，即以
    林珊如未依規定自動繳納罰鍰或到案聽候裁決為由，於九十
    四年六月二十日逕行裁決，並裁罰林珊如最高額罰鍰二千四
    百元，揆諸前揭說明，自有未合。
四、綜上理由，原處分機關未俟舉發通知單生合法送達之效力，
    遽行裁決並裁處受處分人林珊如最高額罰鍰，尚有未合。本
    件異議人甲○○並非原裁決之受處分人，其就本件聲明異議
    ，雖無理由，其聲明異議意旨亦未就上開瑕疵加以指摘，惟
    原處分既有前述之不當，自應由本院將原處分撤銷，由原處
    分機關另為適法之處分。末查本件超速違規案件係原舉發機
    關依道路交通管理處罰條例第七條之二第一項第六款規定，
    對前揭DG─3919號車輛所有人林珊如逕行舉發，惟依本件聲
    明異議狀以觀，異議人甲○○已表明其為「DG─3919自用一
    般小客車使用人」，並陳稱：駕車行經該處不可能超速等語
    ；是本件原處分機關是否應依道路交通管理處罰條例第八十
    五條第二項及處理細則第二十四條之規定，通知本件實際違
    規駕駛人到案調查後依法處理，宜由原處分機關一併注意之
    ，附此敘明。
據上論斷，應依道路交通案件處理辦法第二十條前段，裁定如主
文。
中　　華　　民　　國　　94　　年　　10　　月　　4 　　日
                  交通法庭法　官　林庚棟
以上正本證明與原本無異。
如不服本裁定應於送達後五日內向本院提出抗告狀。
　　　　　　          　　書記官　殷玉芬
中　　華　　民　　國　　94　　年　　10　　月　　7 　　日
